ACORDAO-COMPLETO-2506705

ACÓRDÃO 12431/2021 ATA 32/2021 - SEGUNDA CÂMARA

VISTOS, relatados e discutidos estes autos que cuidam, originalmente de tomada de contas especial instaurada pelo Ministério do Turismo, em desfavor dos Srs. Osvaldo Gaspar da Fonseca Neto e José Guilherme Bueno da Rocha Brito, Presidente e Tesoureiro, à época, da Câmara de Dirigentes Lojistas de Pelotas/RS, em razão da não comprovação da boa e regular aplicação dos recursos repassados pela União mediante o convênio n° 49/2004. 
ACORDAM os Ministros do Tribunal de Contas da União, reunidos em Sessão da Segunda Câmara, diante das razões expostas pelo Relator, em:
9.1. sobrestar o recolhimento parcelado da dívida imputada nos presentes autos à Câmara de Dirigentes Lojistas de Pelotas/RS, até 14/4/2022;
9.2. enviar cópia do presente Acórdão à Câmara de Dirigentes Lojistas de Pelotas/RS e aos demais responsáveis, informando que a presente deliberação, acompanhada do Relatório e do Voto que a fundamenta, está disponível para a consulta no endereço www.tcu.gov.br/acordaos, além de esclarecer que, caso requerido, o TCU poderá fornecer sem custos as correspondentes cópias, de forma impressa.

Tomada de contas especial instaurada pelo Ministério do Turismo, em desfavor dos Srs. Osvaldo Gaspar da Fonseca Neto e José Guilherme Bueno da Rocha Brito, Presidente e Tesoureiro, à época, da Câmara de Dirigentes Lojistas de Pelotas/RS, em razão da não comprovação da boa e regular aplicação dos recursos repassados pela União mediante o convênio n° 49/2004.

Segunda Câmara

Ministério do Turismo (vinculador).

3. Interessados/Responsáveis:
3.1. Interessado: Câmara de Dirigentes Lojistas de Pelotas (87.441.440/0001-62)
3.2. Responsáveis: Câmara de Dirigentes Lojistas de Pelotas (87.441.440/0001-62); José Guilherme Bueno da Rocha Brito (XXX.140.890-XX); Oswaldo Gaspar da Fonseca Neto (XXX.502.860-XX).

13.1. Ministros presentes: Bruno Dantas (Presidente), Augusto Nardes, Aroldo Cedraz e Raimundo Carreiro (Relator).
13.2. Ministros-Substitutos presentes: Marcos Bemquerer Costa e André Luís de Carvalho.

ACORDAO-COMPLETO-2545293

Acórdão de Relação 3972/2022 - Segunda Câmara

Acórdão de Relação

RAIMUNDO CARREIRO

Transcrevo a seguir, nos termos do art. 1º, § 3º, inciso I, da Lei nº 8.443/92, o pronunciamento emitido pela Secretaria de Gestão de Processos (peças 253 e 254) .
	"INTRODUÇÃO
Trata-se de pedido apresentado pela Gerente Executiva da Câmara de Dirigentes Lojistas de Pelotas/RS (87.441.440/0001-62) , Sra. Adriane Silveira, peça 246, objetivando a suspensão de prazo dos parcelamentos em curso, por mais doze meses, prorrogando-se o vencimento das parcelas a vencer, do débito imputado e da multa aplicada.
HISTÓRICO
Em breve síntese, o Acórdão 2145/2016-TCU-Primeira Câmara (peça 32) julgou irregulares as contas de Oswaldo Gaspar da Fonseca Neto, José Guilherme Bueno da Rocha Brito e da Câmara de Dirigentes Logistas de Pelotas/RS, bem assim determinou o recolhimento de débito solidário aos cofres do Tesouro Nacional, e aplicou-lhes multas individuais no valor de R$ 15.000,00.
Em sede recursal, os Acórdão 1753/2017-TCU-Primeira Câmara (peça 72) e 10585/2017 (peça 87) conheceram dos recursos interpostos pela Câmara de Dirigentes Lojistas de Pelotas/RS e pelos senhores José Guilherme Bueno da Rocha Brito e Oswaldo Gaspar da Fonseca Neto para, no mérito, negar-lhes provimento.
O parcelamento das dívidas foi autorizado pelo TCU no item 9.2 do Acórdão 10585/2017-TCU-Primeira Câmara (peça 72) . Assim, a Câmara de Dirigentes Lojistas de Pelotas/RS deu início ao pagamento do débito imputado e da multa aplicada em 2/1/2018, recolhendo até 6/8/2020, consoante demonstrativos de peças 251/252.
O TCU, por meio do Acórdão 8451/2020-TCU-Segunda Câmara (peça 234) , sobrestou o recolhimento parcelado da dívida imputada nos presentes autos à Câmara de Dirigentes Lojistas de Pelotas/RS, por 90 dias, a contar do término do quadro de calamidade no território nacional reconhecido pelo Decreto Legislativo 6, de 20 de março de 2020. Os efeitos desse decreto findaram em 31/12/2020, e, em 30/4/2021, a peticionante retomou os pagamentos das parcelas do débito solidário e da multa, consoante peças 249/250.
DO PEDIDO
Em seu de requerimento (peça 246) , apresentado em 14/04/2021, a Câmara de Dirigentes Lojistas de Pelotas/RS alega que:
"Em razão da GRAVIDADE da situação, nosso Estado atualmente se encontra sob os regramentos da bandeira PRETA, ou seja, em situação muito mais gravosa do que quando solicitado o anterior pedido de suspensão dos pagamentos do parcelamento perante este Órgão; situação essa, que obriga a edição por parte da Municipalidade, de Decretos semanais, bem como a decretação de Lockdown nos fins de semana, conforme Decretos em anexo fazem prova, no intuito dramático de minimizar o avanço da pandemia e as suas terríveis consequências, tanto na saúde de nossa população quanto na economia de nosso estado e município."
Por fim, requer:
a) Seja concedido um prazo de DILAÇÃO/SUSPENSÃO DOS PAGAMENTOS das 06 (seis) parcelas restantes, de pelo menos 12 (doze) meses, a contar da data desta petição ou
b)  A repactuação do saldo devedor existente, representado pelas 06 (seis) parcelas, seguindo o parcelamento então seu curso normal, porém concedendo a Suplicante o dobro do prazo para pagamento e
c) Desta feita, também requer, seja a presente petição remetida ao Sr. Relator para que ele aprecie os pedidos acima.
Despiciendo dizer que, pela atual situação pela qual passa a suplicante o requerimento representado pela alínea "a) " é o que melhor se coaduna com a realidade e garante a sua sobrevivência e a manutenção de seus funcionários evitando assim demissões e contribuindo para a desestruturação social das famílias, neste momento tão crítico e inusitado; todavia, se o Sr. Relator, optar pelo contido na alínea "b) ", a suplicante envidará TODOS os esforços na tentativa de cumprimento. (grifos do original) .
EXAME TÉCNICO
O artigo 217 do Regimento Interno assim dispõe:
Art. 217. Em qualquer fase do processo, o Tribunal ou o relator poderá autorizar o pagamento parcelado da importância devida em até trinta e seis parcelas, desde que o processo não tenha sido remetido para cobrança judicial. 
§ 1º Verificada a hipótese prevista neste artigo, incidirão sobre cada parcela, corrigida monetariamente, os correspondentes acréscimos legais. 
§ 2º A falta de pagamento de qualquer parcela importará no vencimento antecipado do saldo devedor.
A conclusão imediata é de que a falta de pagamento levará ao vencimento antecipado da dívida, acarretando a constituição de processo de cobrança executiva. Também não há dispositivo legal ou regimental que autorize a prorrogação solicitada.
Há exemplos na jurisprudência do Tribunal de excepcionalização da regra regimental, como nos seguintes enunciados:
O TCU pode excepcionalmente autorizar a manutenção do parcelamento de débito quando, apesar do recolhimento intempestivo de parcela, houver demonstração da real intenção do devedor em quitar a dívida. (Acórdão 1984/2018-TCU-Primeira Câmara) ;
A comprovação da incapacidade relativa do responsável em quitar a dívida pode excepcionar o limite de parcelamento (36 meses) estabelecido pelo art. 217 do Regimento Interno do TCU. (Acórdão 7296/2013-TCU-Primeira Câmara) ;
O TCU pode deferir pedido de parcelamento da dívida em mais de 36 parcelas mensais, em caráter excepcional, levando em consideração a boa-fé e a capacidade econômica do requerente. (Acórdão 6537/2016-TCU-Primeira Câmara) .
Cite-se, por exemplo, o processo TC Processo 021.497/2016-8, em que o TCU, por meio do Acórdão 8329/2020-TCU-Segunda Câmara, ao apreciar o pedido de suspensão de prazo para pagamento de parcelas de dívida apresentado pelos responsáveis Janete Vieira da Silva, Sidney Geovane Marchiori Mello e Associação da Música de Santa Maria, deferiu "a suspensão do parcelamento por 180 (cento e oitenta) dias, cabendo registrar que a eventual adoção dessa medida não afastará os correspondentes acréscimos legais incorridos no período."
Embora não haja previsão legal para suspensão temporária do parcelamento das dívidas, na forma solicitada pela Câmara de Dirigentes Lojistas de Pelotas/RS, estamos diante de uma situação excepcional, com calamidade pública reconhecida em diversos entes subnacionais.
Vale observar que a Câmara de Dirigentes Lojistas de Pelotas/RS - CDL/RS é uma entidade de classe, sem fins econômicos, cujas fontes de renda são as mensalidades sociais, as taxas por serviços prestados, e as receitas proveniente dos eventos administrados por essa Entidade, e, ainda, conforme se depreende dos demonstrativos de débito de peças 251/252, se não fosse pelos impactos negativos causados pela pandemia da COVID-19 na economia, a CDL/RS certamente já teria recolhido integralmente o débito imputado e a multa aplicada, agravando a situação, caso esse pleito não seja atendido, conduzindo à cobrança judicial da dívida, o que certamente onerará os cofres federais em sua persecução.
Por fim, cabe mencionar que os responsáveis Oswaldo Gaspar da Fonseca Neto e José Guilherme Bueno da Rocha Brito retomaram o pagamento de suas multas em 30/04/2021. A Câmara de Dirigentes Lojistas de Pelotas/RS, apesar de seu pedido de suspensão de prazo para recolhimento, também recolheu, na mesma data, parcela de sua multa individual e do débito solidário com os demais.
CONCLUSÃO
Assim, considerando os princípios da razoabilidade e proporcionalidade, entende-se pertinente, em caráter excepcional, o acolhimento do pleito, no sentido de deferir a suspensão do parcelamento do débito solidário imputado e da multa aplicada à Câmara de Dirigentes Lojistas de Pelotas/RS - CDL/RS, até 14/4/2022, cabendo registrar que a eventual adoção dessa medida não afastará os correspondentes acréscimos legais incorridos no período.
 PROPOSTA DE ENCAMINHAMENTO
16.	Ante o exposto, uma vez que a prorrogação de prazo pretendida não encontra amparo no escopo da delegação de competência concedida à Seproc, submeto à consideração superior proposta no sentido de que o pleito seja encaminhado ao Gabinete do Relator, Ministro Raimundo Carreiro, com proposta de deferir a suspensão do parcelamento do débito solidário imputado e da multa aplicada à Câmara de Dirigentes Lojistas de Pelotas/RS - CDL/RS, até 14/4/2022, sem afastar os correspondentes acréscimos legais incorridos no período."
MANIFESTAÇÃO DO MINISTÉRIO PÚBLICO JUNTO AO TCU
	O Ministério Público junto ao TCU, representado pelo Procurador Sérgio Ricardo Costa Caribé, manifestou anuência com a proposta de encaminhamento da unidade técnica, conforme o Parecer à peça 268, a seguir transcrito.
"Trata-se de Tomada de Contas Especial Instaurada pelo então Ministério do Turismo (MTur) em razão da não comprovação da boa e regular aplicação dos recursos repassados pela União por intermédio do convênio 049/2004, celebrado com a Câmara de Dirigentes Lojistas (CDL) de Pelotas - RS, o qual possuiu como objeto o apoio financeiro para a realização da "12ª Feira Nacional do Doce de 2004 (FENADOCE/2004) ".
Em breve síntese, o Acórdão 2145/2016-TCU-Primeira Câmara (relator Ministro José Mucio Monteiro, peça 32) julgou irregulares as contas da CDL, juntamente com outros responsáveis, bem como determinou o recolhimento de débito solidário aos cofres do Tesouro Nacional, no montante de R$ 90.000,00, e aplicou-lhes multas individuais no valor de R$ 10.000,00.  Por intermédio do Acórdão 1753/2017-TCU-Primeira Câmara, da relatoria do Ministro Walton Alencar Rodrigues, o Tribunal conheceu do recurso de reconsideração interposto contra o acórdão condenatório e negou-lhe provimento.  O parcelamento das dívidas foi autorizado pelo TCU por meio do item 9.2 do Acórdão 10585/2017-TCU-Primeira Câmara  (peça 87) . 
Aprecia-se, nesta oportunidade, petição mediante a qual a Gerente Executiva da CDL requer uma flexibilização no prazo para pagamento da dívida remanescente, por intermédio das seguintes medidas:
concessão de um prazo de dilação/suspensão dos pagamentos das parcelas restantes de, pelo menos, doze meses a contar da data da petição ora em análise; ou
repactuação do saldo devedor existente, representado pela soma das parcelas remanescentes, seguindo-se o curso normal do parcelamento, concedendo-se, porém, à peticionante, o dobro do prazo para pagamento.
A CDL deixou assente que, em razão da situação financeira pela qual vem passando, o atendimento do requerimento relacionado na alínea "a" do parágrafo precedente seria o que melhor lhe atenderia. Após proceder à análise da referida solicitação, a Secretaria de Gestão de Processos (Seproc) propôs seu deferimento (peças 253 e 254) . 
Mediante despacho constante da peça 264, Vossa Excelência solicitou o pronunciamento do Ministério Público de Contas sobre a matéria, nos seguintes termos:
4. Os presentes autos estavam pautados para apreciação na Sessão Telepresencial da Segunda Câmara de hoje, 3 de agosto de 2021. Considerando o teor do assunto, solicitei a manifestação em mesa do Ministério Público junto ao TCU que, representado pelo Subprocurador-Geral Lucas Rocha Furtado, registrou sua intenção de manifestar-se por escrito.
5. Por essa razão, excluí o processo de pauta.
6. Encaminhem-se os autos ao MP/TCU. (os destaques constam do texto original) 
Concordo com o encaminhamento alvitrado pela unidade instrutiva para a presente petição, no sentido de deferir o pleito formulado.
Consoante coerentemente asseverou a unidade técnica, conquanto não haja previsão legal/regimental para a suspensão temporária do pagamento de parcelas de dívidas, ou mesmo para a concessão de prazo de pagamento superior a 36 parcelas, na forma solicitada pela CDL, é imperioso admitir que estamos diante de uma situação inabitual, com calamidade pública reconhecida em diversos entes subnacionais, em razão da crise sanitária provocada pela Pandemia da Covid-19.
Dessa crise sanitária, deriva uma crise econômica percebida em praticamente todos os países do mundo. O distanciamento social e os lockdowns implementados com vistas a conter o avanço da pandemia causaram uma forte queda na atividade econômica global, com uma expressiva redução do movimento do comércio. Destarte, é razoável inferir que tal circunstância tenha afetado diretamente o fluxo de caixa da peticionante, a qual constitui uma entidade de classe, formada por empresas associadas, criada para representar o setor varejista, cuja fonte de receitas provém dos lojistas associados, os quais também foram fortemente acometidos pela crise econômica.
Diante de conjunturas peculiares, a exemplo da que vivenciamos atualmente, esta Corte de Contas tem admitido a flexibilização/extensão do prazo de parcelamento para quitação de dívidas pelos responsáveis além dos 36 meses previstos em seu Regimento Interno.   Sobre o tema, em acréscimo aos precedentes jurisprudenciais já reportados pela Seproc, transcrevo a seguir o enunciado do hodierno Acórdão 4611/2021-TCU-Segunda Câmara, da relatoria de Vossa Excelência, extraído da jurisprudência selecionada deste Tribunal:
O TCU, em caráter excepcional, pode deferir pedido de parcelamento do débito em mais de 36 parcelas mensais (art. 217 do Regimento Interno do Tribunal) , levando em consideração o interesse do requerente em cumprir a obrigação de recolhimento, a sua capacidade econômica e o interesse público na quitação da dívida sem a necessidade da ação de execução, assim como os princípios do formalismo moderado e da razoabilidade. (grifos nossos) 
Impende ainda ressaltar - consoante indicam os demonstrativos relacionados ao débito e à multa (peças 251 e 252, respectivamente) - que a CDL já recolheu 31 das 36 parcelas referentes à dívida que lhe foi imputada, o que demonstra claramente o "interesse do requerente em cumprir a obrigação de recolhimento", mencionado no enunciado do acórdão supracitado. 
Ademais, em 30/4/2021, quando já havia protocolado seu pedido de dilação de prazo (em 20/4/2021, peça 246) e, portanto, já aguardava a manifestação do Tribunal em relação a ele, a CDL recolheu mais uma parcela da multa individual e do débito solidário que lhe foram impostos. A meu ver, tal conduta demonstra a boa-fé da requerente, requisito considerado essencial para que se possa proceder à "autorização excepcional para parcelamento de débito em número de parcelas superior ao limite legal", nos termos do enunciado do Acórdão 5919/2011-TCU-Primeira Câmara, da relatoria do Ministro Walton Alencar Rodrigues.
Dessa forma, pelos motivos apresentados ao longo deste parecer, em homenagem aos princípios da razoabilidade e da racionalidade administrativa, a fim de evitar que o custo de eventual cobrança judicial da pequena fração da dívida que ainda não foi quitada pela CDL supere o montante a ser ressarcido pela aduzida entidade, reputo que deva ser deferido seu pedido de concessão de "prazo de DILAÇÃO/SUSPENSÃO DOS PAGAMENTOS das 06 (seis) parcelas restantes [05 (cinco) , neste momento], de pelo menos 12 (doze) meses, a contar da data desta petição" (peça 246, p. 5) . Para finalizar, friso que se deve deixar assente, para a requerente, que a eventual adoção dessa medida não afastará os correspondentes acréscimos legais incorridos no período, consoante já apropriadamente advertiu a Seproc.
Diante do exposto, este membro do Ministério Público de Contas manifesta-se de acordo com a proposta de encaminhamento formulada pela unidade técnica."
É Relatório.

8.1. Altair Rech Ramos (27941/OAB-RS) e outros, representando José Guilherme Bueno da Rocha Brito, Câmara de Dirigentes Lojistas de Pelotas e Oswaldo Gaspar da Fonseca Neto.

Procurador Sergio Ricardo Costa Caribé.

TOMADA DE CONTAS ESPECIAL. SOLICITAÇÃO DE SUSPENSÃO DO PAGAMENTO DAS PARCELAS DO DÉBITO EM RAZÃO DA SITUAÇÃO EXCEPCIONAL ACARRETADA PELA PANDEMIA DO CORONAVÍRUS. RECONHECIMENTO DA EXCEPCIONALIDADE DA SITUAÇÃO E DA REAL INTENÇÃO DA RESPNSÁVEL EM HONRAR O PAGAMENTO. DEFERIMENTO PARCIAL. CIÊNCIA AOS INTERESSADOS.

TOMADA DE CONTAS ESPECIAL (TCE)

Secretaria de Infraestrutura Hídrica, de Comunicações e de Mineração (SeinfraCOM).

Inicialmente, registro que atuo nos presentes autos por força do art. 152 do Regimento Interno do TCU.
2.	Em análise, petição apresentada pela Câmara de Dirigentes Lojistas de Pelotas (peça 224) , na qual solicita:
"a) Seja concedido um prazo de DILAÇÃO/SUSPENSÃO DOS PAGAMENTOS das 06 (seis) parcelas restantes, de pelo menos 12 (doze) meses, a contar da data desta petição; ou
b) A repactuação do saldo devedor existente, representado pelas 06 (seis) parcelas, seguindo o parcelamento então seu curso normal, porém concedendo a Suplicante o dobro do prazo para pagamento."  (grifei) .
3.	Originalmente, cuidam os autos de tomada de contas especial instaurada pelo Ministério do Turismo, em desfavor dos Srs. Osvaldo Gaspar da Fonseca Neto e José Guilherme Bueno da Rocha Brito, Presidente e Tesoureiro, à época, da Câmara de Dirigentes Lojistas de Pelotas/RS, em razão da não comprovação da boa e regular aplicação dos recursos repassados pela União mediante o convênio n° 49/2004. 
4.	O objetivo do ajuste era apoiar a "12ª Fenadoce - Feira Nacional do Doce/2004". Segundo a cláusula quarta do convênio, foram orçados R$ 100.000,00 para a execução do objeto, cabendo R$ 90.000,00 à concedente e R$ 10.000,00 à convenente.
5.	Por meio do Acórdão 145/2016-TCU-Primeira Câmara, da relatoria do Ministro José Múcio Monteiro (Sessão de 4/5/2015 - Ordinária, Ata 26/2015 - 1ª Câmara) o Tribunal julgou as presentes contas irregulares, condenando os responsáveis ao pagamento solidário de R$ 90.000,00 e aplicando-lhes multas individuais no valor de R$ 10.000,00.
6.	Sobre a questão do parcelamento, o artigo 217 do Regimento Interno do TCU, dispõe:
"Art. 217. Em qualquer fase do processo, o Tribunal ou o relator poderá autorizar o pagamento parcelado da importância devida em até trinta e seis parcelas, desde que o processo não tenha sido remetido para cobrança judicial. 
§ 1º Verificada a hipótese prevista neste artigo, incidirão sobre cada parcela, corrigida monetariamente, os correspondentes acréscimos legais. 
§ 2º A falta de pagamento de qualquer parcela importará no vencimento antecipado do saldo devedor."
7.	Não obstante não haver previsão legal para concessão de suspensão para o recolhimento de dívida, na forma solicitada pela responsável, não é demais lembrar que o Mundo enfrenta desde 2020, uma situação excepcional, em face da pandemia provocada pelo novo Coronavírus. 
8.	No Brasil, o Decreto Legislativo nº 6, de 20 de março de 2020, reconheceu a ocorrência do estado de calamidade pública, que durou até 31 de dezembro de 2020, exclusivamente para os fins do art. 65 da Lei Complementar nº 101/2000.
9.	Além disso, no âmbito do TC Processo 030.223/2015-6, apreciado pelo Acórdão 4860/2020-TCU-Primeira Câmara (Relator: Ministro Bruno Dantas) , o Tribunal, considerando a situação excepcional, suspendeu por 60 (sessenta) dias, o prazo de pagamento parcelado da dívida objeto de parcelamento naquele processo. 
10.	Além da citada autorização concedida, nos mesmos autos foi apresentado novo pedido de suspensão, apreciado pelo Acórdão 6982/2020-TCU-Primeira Câmara, sob relatoria do Ministro Bruno Dantas. No referido Acórdão, o Tribunal resolveu suspender, excepcionalmente, por mais 90 (noventa) dias ou até o encerramento da situação de calamidade, o que ocorrer primeiro, o prazo de pagamento parcelado daquela dívida. 
11.	Cito também o Acórdão 1245/2020-TCU-Plenário (Relator: Ministro Walton Alencar Rodrigues) , por meio do qual o Tribunal decidiu "sobrestar o cumprimento da determinação de que trata o item 9.4 do Acórdão 2938/2018-TCU-Plenário, pelo prazo de 90 (noventa) dias, contados do término do quadro de crise, provocada pela pandemia do coronoavírus, no âmbito do Distrito Federal, mediante cessação ou revogação do estado de calamidade pública, reconhecido pela Câmara Legislativa do ente subnacional."
12. 	No presente processo, por meio do Acórdão 8451/2020-TCU-Segunda Câmara, o Tribunal já suspendeu a exigência do pagamento uma vez, nos seguintes termos: 
"VISTOS, relatados e discutidos estes autos que cuidam, originalmente de tomada de contas especial instaurada pelo Ministério do Turismo, em desfavor dos Srs. Osvaldo Gaspar da Fonseca Neto e José Guilherme Bueno da Rocha Brito, Presidente e Tesoureiro, à época, da Câmara de Dirigentes Lojistas de Pelotas/RS, em razão da não comprovação da boa e regular aplicação dos recursos repassados pela União mediante o convênio n° 49/2004. 
ACORDAM os Ministros do Tribunal de Contas da União, reunidos em Sessão da Segunda Câmara, diante das razões expostas pelo Relator, em:
9.1.  sobrestar o recolhimento parcelado da dívida imputada nos presentes autos à Câmara de Dirigentes Lojistas de Pelotas/RS, por 90 dias, a contar do término do quadro de calamidade no território nacional reconhecido pelo Decreto Legislativo 6, de 20 de março de 2020;
9.2. enviar cópia do presente Acórdão à Câmara de Dirigentes Lojistas de Pelotas/RS e aos demais responsáveis, informando que a presente deliberação, acompanhada do Relatório e do Voto que a fundamenta, está disponível para a consulta no endereço www.tcu.gov.br/acordaos, além de esclarecer que, caso requerido, o TCU poderá fornecer sem custos as correspondentes cópias, de forma impressa."
13.	Em que pese já haver sido autorizada a suspensão do pagamento do débito uma vez, como é notório, a "segunda onda" do coronavírus obrigou o poder público a continuar adotando medidas de restrição que afetou a economia do país, sobremaneira, no ano de 2021.
14	Além disso, considero que a Câmara de Dirigentes Lojistas de Pelotas tem demonstrado sua real intenção em quitar a dívida. Ressalto, inclusive, que apesar de haver solicitado a suspensão ora em análise em 15/5/2021, recolheu regularmente as parcelas até o mês de agosto de 2021 (peças 255 a 262 e 265 a 269) .
15.	Sendo assim, considerando a excepcionalidade da situação e em vista da real intenção da Câmara de Dirigentes Lojistas de Pelotas em honrar sua dívida, julgo que o pedido da requerente pode ser deferido, para sobrestar até 14/4/2022 o recolhimento parcelado da dívida que lhe foi imputada nos presentes autos.
16.	Por fim, registro que os presentes autos estavam pautados para apreciação na Sessão Telepresencial da Segunda Câmara de 3 de agosto de 2021, oportunidade na qual solicitei a manifestação em mesa do Ministério Público junto ao TCU que, representado pelo Subprocurador-Geral Lucas Rocha Furtado, registrou sua intenção de manifestar-se por escrito.
17.	Por essa razão, excluí o processo de pauta e encaminhei ao MP/TCU, por meio do Despacho de 3/8/2021 (peça 264) .
18.	O Ministério Público junto ao TCU, representado pelo Procurador Sérgio Ricardo Costa Caribé, manifestou anuência com a proposta de encaminhamento da unidade técnica, conforme o Parecer à peça 268.
19.	Ante o exposto, voto por que o Tribunal adote a minuta de acórdão que ora submeto à apreciação deste Colegiado.
TCU, Sala das Sessões, em 14 de setembro de 2021.
RAIMUNDO CARREIRO 
Relator